【裁判字號】    89,上訴,1644
【裁判日期】    900111
【裁判案由】    搶奪
【裁判全文】
臺灣高等法院高雄分院刑事判決                  八十九年度上訴字第一六四四號
    上  訴  人 丁○○
    即  被  告
    選任辯護人 柳聰賢
    上  訴  人 丙○○
    即  被  告
右上訴人等因搶奪案件，不服臺灣高雄地方法院八十九年度訴字第七○八號中華民國
八十九年九月二十九日第一審判決（起訴案號：臺灣高雄地方法院檢察署八十九年度
偵字第五一七六號），提起上訴，本院判決如左：
      主  文
上訴駁回。
      事  實
一、丁○○與丙○○係同學關係，於民國八十九年二月二十五日中午，在高雄市○○
    路郵局繳完匯款後，由丙○○騎乘丁○○母親錢玉英所有車牌號碼ＸＫＦ─二三
    八號重型機車附載丁○○，沿高雄市○○街右轉明德街由西往東方向行駛，於同
    日中午十二時十分許，途經明德街七十七號前，丁○○見乙○○左手拿著皮包與
    友人行走在道路白色邊線與路邊停車格間，即向丙○○提議搶奪乙○○皮包，經
    丙○○首肯後，二人遂共同基於意圖為自己不法所有之犯意聯絡，由丙○○依丁○○之指示，將原行駛在白色邊線內車道之機車騎靠近乙○○，再由丁○○下手
    搶奪乙○○之皮包（內有新台幣約一百元硬幣、行動電話手機電池二顆、記事簿
    一本、計算機一台），得手後加速左轉逃逸，適為路人記下車牌號碼，經警循線
    於同日下午四時許，在高雄市苓雅區國際工商前為警查獲。
二、案經高雄市政府警察局苓雅分局移送臺灣高雄地方法院檢察署檢察官偵查起訴。
    理  由
一、右揭事實，業據上訴人即被告丁○○於警、偵訊、原審及本院審理時自白不諱，
    核與被害人乙○○指述情節相符，足認其自白可信。另訊據上訴人即被告丙○○
    固不否認於前揭時地，騎乘機車附載丁○○於右揭時地行至前開地點，惟矢口否
    認有搶奪犯行，辯稱：丁○○事先並未告知要搶奪乙○○皮包，我不知道丁○○
    要搶他人皮包云云。惟查：
 （一）前開事實，業據被害人乙○○於原審指稱：「（當時情形？）我與朋友並肩
       走，我走在外側，被告撞我的手臂後，就將我手上的皮包搶走。」「（歹徒
       搶完車速為何？）他們搶完後，因前有路口，就快速左轉」、「（被搶金額
       多少？）一些硬幣，一百元左右，沒有紙鈔，後來在警局領回九十元硬幣，
       五十元一枚，十元四枚。」「（被告他們機車有無靠近你？）當時我皮包提
       在左手，突然手臂被撞一下就被搶，他們搶完後就馬上左轉，左轉前距路口
       約十甲尺，他們搶完後就加速離去。」「（該路是否為雙線道？）是雙線道
       ，比一台汽車還寬一點，當時人車不會很多，對向沒有車，只有一個人在路
       邊講電話。」等語（見原審卷第四十八頁、第七十六、第七十七頁）。故本
       件搶案發生時，道路上車輛、行人不多，對向車道並無來車，且明德街為兩
       線車道，路邊劃有停車格，於路面邊線與停車格線中尚有行人可行走寬度，
       此有被告庭提之照片一紙在卷可稽，證人乙○○當時既係與友人走在明德路
       白色邊線與停車格間，而非走該車道內，倘非被告丙○○騎乘機車加以配合
       行駛速度、方向、角度及位置，被告丁○○豈能輕易自機車後座著手搶奪被
       害人乙○○之皮包？又何須在丁○○搶奪後加速左轉駛離現場？被告丙○○
       所辯其對行搶之事事先並不知情，顯與常理不符。
 （二）按共同正犯間，非僅就其自己實施之行為負其責任，並在犯意聯絡之範圍內
       ，對於他共同正犯所實施之行為，亦應共同負責，最高法院三十二年上字第
       一九０五號判例可資參照。被告丁○○於偵訊中供稱：「（問陳某何時得知
       你要搶？）搶之前，我有告訴他。因我看到被害人手拿皮包搖，我告訴他，
       我們過去搶他的皮包。」等語（見偵訊筆錄第十頁背面），足認被告丙○○
       於搶奪前，即與被告丁○○有搶奪證人乙○○之犯意聯絡，並將機車騎近證
       人，由被告丁○○動手行搶，彰彰甚明。從而揆諸前揭判例意旨，自不得因
       係由被告丁○○行搶，而卸其刑責。雖被告丁○○於原審審理時辯稱：行搶
       前未告知丙○○，偵查中係因檢察官稱，若說不知道丙○○事先已知要行搶
       ，會害丙○○不能交保，才說行搶前已告知丙○○云云；惟經原審當庭勘驗
       偵訊錄音帶，檢察官於偵訊中並未有何恐嚇、威脅或利誘被告丁○○為不利
       被告丙○○供述之言詞，顯見被告丁○○前開所辯，要係脫免被告丙○○刑
       責之迴護之詞，與事實不符，不足採信。
 （三）次查被害人乙○○被搶之皮包內，確有新台幣約一百元之硬幣、行動電話電
       池二顆，此迭據被害人乙○○於警偵訊及原審審理中指述綦詳，並有載有乙○○簽名領回新台幣九十元（於被告身上查獲）、及行動電話電池、記事簿
       、計算機（由路人拾回警方交由被害人）之贓物認領保管收據一紙在卷可稽
       ，且被告丁○○事前已與被告丙○○共謀搶奪皮包，是被告丁○○雖將該搶
       得之皮包丟棄於路旁，然此係事後之處分行為，不得遽此即謂無不法所有之
       意圖；又證人即查獲警員劉國章於本院審理時結證稱：本件係因路人記下搶
       奪者之車牌號碼，我們根據車牌，調出潘家之戶籍資料，因潘家只有丁○○
       一個男孩，所以到潘家前，我們就知道丁○○涉案等語，顯見被告丁○○所
       辯其係自首一節，亦非可採；綜上本件事證明確，被告丁○○、丙○○二人
       之犯行洵堪認定。
二、核被告丁○○、丙○○二人所為，均係犯刑法第三百二十五條第一項搶奪罪，其
    二人間，有犯意聯絡及行為分擔，均為共同正犯。
三、原審因而適用刑法第二十八條、第三百二十五條第一項之規定，並審酌被告二人
    均值年輕力壯之年，且身體健全，竟不思正道，循合法途徑，獲取財物，而圖不
    勞而獲，趁被害人疏未防備之際，於光天化日之下，甲然在街道上出手搶奪被害
    人財物，目無法紀，危害社會治安甚鉅，依其作案之方法及對被害人造成損害之
    程度，本不宜寬貸，惟念被告丁○○犯後坦承犯行，且被告二人已取得被害人原
    諒等一切情狀，各量處有期徒刑八月，其認事用法，均無不合，量刑亦屬適當，
    被告丁○○上訴意旨以原審量刑過重，被告丙○○上訴意旨，否認犯罪，一致指
    摘原判決不當，均無理由，應予駁回。
據上論結，應依刑事訴訟法第三百六十八條，判決如主文。
本案經檢察官林炳雄到庭執行職務。
中      華      民      國    八十九    年      一      月     十一     日
                                      臺灣高等法院高雄分院刑事第七庭
                                          審判長法官
                                                法官
                                                法官
得於十日內上訴
附錄：本判決論罪科刑法條：
刑法第三百二十五條第一項
意圖為自己或第三人不法之所有，而搶奪他人之動產者，處六月以上五年以下有期徒
刑。


司法院資訊處製作；財團法人民間司法改革基金會備份。
